---
title: "Monitoring"
---

```{r setup, include=FALSE}
knitr::opts_chunk$set(echo=TRUE, warning=FALSE, message=FALSE)
library(ggplot2)
library(gridExtra)
```

## Introduction

Cette vignette permet de visualiser l'évolution des paramètres d'optimisation 
temporel, spatial et spatiotemporel.
Il faut defnir la variable d'environnement `MONITOR=TRUE` dans le fichier `.Renviron`
avant de lancer l'estimation`.

## Lecture des fichiers de monitoring

```{r }
library(here)

spatial  <- read.csv(here("monitoring_aii_nuii_spatial.txt"),  sep=";")
st       <- read.csv(here("monitoring_abcde_Ai_st.txt"),        sep=";")
temporal <- read.csv(here("monitoring_r1ii_r2ii_temporal.txt"), sep=";")

# Ajouter numéro d'itération global
spatial$iter  <- seq_len(nrow(spatial))
st$iter       <- seq_len(nrow(st))
temporal$iter <- seq_len(nrow(temporal))

# Séparer étapes clés et itérations
spatial_steps  <- spatial[!grepl("iter_", spatial$label), ]
spatial_iters  <- spatial[grepl("iter_",  spatial$label), ]

st_steps       <- st[!grepl("iter_", st$label), ]
st_iters       <- st[grepl("iter_",  st$label), ]

temporal_steps <- temporal[!grepl("iter_", temporal$label), ]
temporal_iters <- temporal[grepl("iter_",  temporal$label), ]

```

## Fonction de Plot Generique

```{r }
# Fonction générique
plot_params <- function(df_iters, df_steps, cols, title, ylab) {
  df_long <- data.frame(
    iter     = rep(df_iters$iter, length(cols)),
    variable = rep(gsub("^[a-z0-9]+_", "", cols), each=nrow(df_iters)),
    value    = unlist(df_iters[, cols])
  )
  ggplot(df_long, aes(x=iter, y=value, color=variable)) +
    geom_line(alpha=0.8) +
    geom_vline(xintercept=df_steps$iter,
               linetype="dashed", color="black", alpha=0.4) +
    annotate("text",
             x     = df_steps$iter,
             y     = max(df_long$value, na.rm=TRUE),
             label = df_steps$label,
             angle = 90, hjust=1, size=2.5, color="black") +
    theme_minimal() +
    labs(title=title, x="Itération", y=ylab, color="Variable") +
    theme(plot.title=element_text(hjust=0.5))
}

```

## PLOTTING  
# 1. SPATIAL — aii
```{r }

aii_cols <- grep("^aii_", colnames(spatial_iters), value=TRUE)
print(plot_params(spatial_iters, spatial_steps, aii_cols, "Evolution aii", "aii"))

```

# 2. SPATIAL — nuii

```{r }
nuii_cols <- grep("^nuii_", colnames(spatial_iters), value=TRUE)
plot_params(spatial_iters, spatial_steps, nuii_cols, "Evolution nuii", "nuii")
```


# 3. TEMPORAL — r1ii
```{r }
r1ii_cols <- grep("^r1ii_", colnames(temporal_iters), value=TRUE)
plot_params(temporal_iters, temporal_steps, r1ii_cols, "Evolution r1ii", "r1ii")
```

# 4. TEMPORAL — r2ii
```{r }
r2ii_cols <- grep("^r2ii_", colnames(temporal_iters), value=TRUE)
plot_params(temporal_iters, temporal_steps, r2ii_cols, "Evolution r2ii", "r2ii")
```


# 5. SPATIO-TEMPORAL — a,b,c,d,e
```{r }
abcde_cols <- c("a","b","c","d","e")
plot_params(st_iters, st_steps, abcde_cols, "Evolution a,b,c,d,e", "valeur")
```


# 6. SPATIO-TEMPORAL — Ai
```{r }
Ai_cols <- grep("^Ai_", colnames(st_iters), value=TRUE)
plot_params(st_iters, st_steps, Ai_cols, "Evolution Ai", "Ai")
```

